---
title: "データサイエンス100本ノック (構造化データ加工編) 私の解答"
author: "プログラマたんbot"
date: '`r format(Sys.time(), "%Y/%m/%d")`'
output:
  html_document:
    toc: true
  pdf_document:
    latex_engine: xelatex
  beamer_presentation:
    pandoc_args:
    - --latex-engine
    - xelatex
header-includes:
  \usepackage{float}
documentclass: bxjsarticle
classoption: xelatex,ja=standard
urlcolor: blue
---

[データサイエンス100本ノック（構造化データ加工編）](https://github.com/The-Japan-DataScientist-Society/100knocks-preprocess)の、R版についての私の解答です。正解例は公式をみてください。

注意: まだ作成中です。公式解答集はみていませんので、答えが間違っている可能性も、もっとよい書き方もあります。

浮動小数を==で比較しているのは、本当は **dplyr::near** などを使うのが正しいです。

## 問題を解く環境をインストールする

上記公式サイトの手順に従って、インストールする。

このR Markdown文書では、入力データの docker/work/data/*.csv のみを使うので、Dockerを起動する必要はない。RStudioからこの.Rmdファイルをknitrすると、実行結果を埋め込んだHTMLなどに変換して読めるようになる。

## 問題を解く準備をする

### この解答例で使用するRパッケージをロードする

```{r find_packages, include=FALSE, cache=TRUE}
## .Rファイルから、以下のコマンドでパッケージを探せる
## grep -Poh '([a-z]+)::' *.R *.Rmd | sort | uniq
```

```{r load_packages, echo=TRUE, warning=FALSE, message=FALSE, cache=FALSE}
library(tidyverse)
library(dplyr)
library(ggplot2)
library(purrr)
library(readr)
library(stringr)
library(tidyr)
library(data.table)
library(lubridate)
library(assertthat)
library(mlr)
library(purrrlyr)
library(scales)
library(geosphere)
library(kableExtra)
sessionInfo()
```

### この問題で使用するデータを読み込む

私の環境では、geocode.csv を readr::read_csv で読むとエラーになるので、代わりにdata.table::freadを用いる。

```{r load_data_sets, echo=TRUE, warning=FALSE, message=FALSE, cache=TRUE}
df_receipt <- readr::read_csv('../data/receipt.csv')
df_store <- readr::read_csv('../data/store.csv')
df_customer <- readr::read_csv('../data/customer.csv')
df_product <- readr::read_csv('../data/product.csv')
df_category <- readr::read_csv('../data/category.csv')
df_geocode <- as_tibble(data.table::fread('../data/geocode.csv'))
```

## 列に対する動作

### R-001

**head()** を使うと、先頭から指定行だけ取り出すことができる。RStudioのコンソールから実行するとテキストが出力され、R Markdownでは **kable() %>% kable_styling()** を用いることできれいな表に整形できる。

```{r r001, eval=FALSE, echo=TRUE, cache=TRUE}
head(df_receipt, 10)
```

```{r r001_print, eval=TRUE, echo=TRUE, cache=TRUE}
head(df_receipt, 10) %>% kable() %>% kable_styling()
```

### R-002

**dplyr::select()** を使うと、指定した列(縦に長いほう)を、指定した順に取り出すことができる。元々の入力 (df_receipt) は変更しない。

```{r r002, eval=FALSE, echo=TRUE, cache=TRUE}
df_receipt %>%
    dplyr::select(c('sales_ymd', 'customer_id', 'product_cd', 'amount')) %>%
    head(10)
```

```{r r002_print, eval=TRUE, echo=FALSE, cache=TRUE}
df_receipt %>%
    dplyr::select(c('sales_ymd', 'customer_id', 'product_cd', 'amount')) %>%
    head(10) %>% kable() %>% kable_styling()
```

### R-003

**dplyr::rename()** を使うと、列の名前を変更できる。

```{r r003, eval=FALSE, echo=TRUE, cache=TRUE}
df_receipt %>%
    dplyr::select(c('sales_ymd', 'customer_id', 'product_cd', 'amount')) %>%
    dplyr::rename(sales_date=sales_ymd) %>%
    head(10)
```

```{r r003_print, eval=TRUE, echo=FALSE, cache=TRUE}
df_receipt %>%
    dplyr::select(c('sales_ymd', 'customer_id', 'product_cd', 'amount')) %>%
    dplyr::rename(sales_date=sales_ymd) %>%
    head(10) %>% kable() %>% kable_styling()
```

## 行に対する動作

### R-004

**dplyr::filter()** を使うと、条件にあう行(横に長いほう)だけを取り出せる。

```{r r004, eval=FALSE, echo=TRUE, cache=TRUE}
df_receipt %>%
    dplyr::select(c('sales_ymd', 'customer_id', 'product_cd', 'amount')) %>%
    dplyr::filter(customer_id == 'CS018205000001')
```

```{r r004_print, eval=TRUE, echo=FALSE, cache=TRUE}
df_receipt %>%
    dplyr::select(c('sales_ymd', 'customer_id', 'product_cd', 'amount')) %>%
    dplyr::filter(customer_id == 'CS018205000001') %>% kable() %>% kable_styling()
```

### R-005

**dplyr::filter()** の中に、条件を複数書ける。R-004の一部の行が選ばれたことが分かる。

```{r r005, eval=FALSE, echo=TRUE, cache=TRUE}
df_receipt %>%
    dplyr::select(c('sales_ymd', 'customer_id', 'product_cd', 'amount')) %>%
    dplyr::filter((customer_id == 'CS018205000001') & (amount >= 1000))
```

```{r r005_print, eval=TRUE, echo=FALSE, cache=TRUE}
df_receipt %>%
    dplyr::select(c('sales_ymd', 'customer_id', 'product_cd', 'amount')) %>%
    dplyr::filter((customer_id == 'CS018205000001') & (amount >= 1000)) %>% kable() %>% kable_styling()
```

### R-006

```{r r006, eval=FALSE, echo=TRUE, cache=TRUE}
df_receipt %>%
    dplyr::select(c('sales_ymd', 'customer_id', 'product_cd', 'quantity', 'amount')) %>%
    dplyr::filter((customer_id == 'CS018205000001') & ((amount >= 1000) | (quantity >= 5)))
```

```{r r006_print, eval=TRUE, echo=FALSE, cache=TRUE}
df_receipt %>%
    dplyr::select(c('sales_ymd', 'customer_id', 'product_cd', 'quantity', 'amount')) %>%
    dplyr::filter((customer_id == 'CS018205000001') & ((amount >= 1000) | (quantity >= 5))) %>%
    kable() %>% kable_styling()
```

### R-007

```{r r007, eval=FALSE, echo=TRUE, cache=TRUE}
df_receipt %>%
    dplyr::select(c('sales_ymd', 'customer_id', 'product_cd', 'amount')) %>%
    dplyr::filter(customer_id == 'CS018205000001' & ((amount >= 1000) | (amount <= 2000)))
```

```{r r007_print, eval=TRUE, echo=FALSE, cache=TRUE}
df_receipt %>%
    dplyr::select(c('sales_ymd', 'customer_id', 'product_cd', 'amount')) %>%
    dplyr::filter(customer_id == 'CS018205000001' & ((amount >= 1000) | (amount <= 2000))) %>%
    kable() %>% kable_styling()
```

### R-008

```{r r008, eval=FALSE, echo=TRUE, cache=TRUE}
df_receipt %>%
    dplyr::select(c('sales_ymd', 'customer_id', 'product_cd', 'amount')) %>%
    dplyr::filter(customer_id == 'CS018205000001' & (product_cd != 'P071401019'))
```

```{r r008_print, eval=TRUE, echo=FALSE, cache=TRUE}
df_receipt %>%
    dplyr::select(c('sales_ymd', 'customer_id', 'product_cd', 'amount')) %>%
    dplyr::filter(customer_id == 'CS018205000001' & (product_cd != 'P071401019')) %>%
    kable() %>% kable_styling()
```

### R-009

この問いは、pandas.DataFrame.queryに相当する処理をRで書く、と趣旨のようだ。ともかく、notを使うとandをorに交換できる。

```{r r009a, eval=TRUE, echo=TRUE, cache=TRUE}
df_r009a <- df_store %>% dplyr::filter(!((prefecture_cd != 13) & (floor_area <= 900)))
```

```{r r009a_print, eval=TRUE, echo=FALSE, cache=TRUE}
n_head_samles <- 10
df_r009a %>% head(n_head_samles) %>% kable() %>% kable_styling()
```

長いので先頭 ```r n_head_samles``` 件だけ出力した。次に、問題文と同じくorで書いてみる。

```{r r009b, eval=TRUE, echo=TRUE, cache=TRUE}
df_r009b <- df_store %>% dplyr::filter((prefecture_cd == 13) | (floor_area > 900))
```

```{r r009b_print, eval=TRUE, echo=FALSE, cache=TRUE}
df_r009b %>% head(n_head_samles) %>% kable() %>% kable_styling()
```

両者の結果は一致するはずだが、目視で確認するのは辛いので、自動化しよう。 **dim()**はデータフレーム(というかここではtibble)の行数と列数を、二次元の整数ベクトルで返す。==は行数、列数同士で比較して一致すればTRUE、そうでなければFALSEを返す。行数同士、列数同士が一致すればc(TRUE, TRUE)が返るので、両方ともTRUEであることを **all()** で確認する。

**assertthat::assert_that()** を使うと、条件を満たさないときにエラーになり、このR Markdownのknitも止まる。

```{r r009c, eval=TRUE, echo=TRUE, cache=TRUE}
assertthat::assert_that(all(dim(df_r009a) == dim(df_r009b)))
```

項目名が一致することも確認しよう。

```{r r009d, eval=TRUE, echo=TRUE, cache=TRUE}
assertthat::assert_that(all(sort(df_r009a$store_cd) == sort(df_r009b$store_cd)))
```

## あいまい条件

### R-010

**dplyr::filter()** に文字列処理を書く。

```{r r010, eval=FALSE, echo=TRUE, cache=TRUE}
df_store %>%
    dplyr::filter(stringr::str_starts(store_cd, 'S14')) %>%
    head(10)
```

```{r r010_print, eval=TRUE, echo=FALSE, cache=TRUE}
df_store %>%
    dplyr::filter(stringr::str_starts(store_cd, 'S14')) %>%
    head(10) %>%
    kable() %>% kable_styling()
```

### R-011

R-010と同様。

```{r r011, eval=FALSE, echo=TRUE, cache=TRUE}
df_customer %>%
    dplyr::filter(stringr::str_ends(customer_id, '1')) %>%
    head(10)
```

```{r r011_print, eval=TRUE, echo=FALSE, cache=TRUE}
df_customer %>%
    dplyr::filter(stringr::str_ends(customer_id, '1')) %>%
    head(10) %>%
    kable() %>% kable_styling()
```

### R-012

住所がどの列に格納されているかみる。

```{r r012a, eval=FALSE, echo=TRUE, cache=TRUE}
df_store %>% head(1)
```

```{r r012a_print, eval=TRUE, echo=FALSE, cache=TRUE}
df_store %>% head(1) %>% kable() %>% kable_styling()
```

addressのようなので、横浜市を含む住所を探す。横浜市以外には横浜市という文字列を含まないとよいのだが(東京都に対する京都みたいに)。

```{r r012b, eval=FALSE, echo=TRUE, cache=TRUE}
df_store %>%
    dplyr::filter(stringr::str_detect(address, '横浜市'))
```

```{r r012b_print, eval=TRUE, echo=FALSE, cache=TRUE}
df_store %>%
    dplyr::filter(stringr::str_detect(address, '横浜市')) %>%
    kable() %>% kable_styling()
```

### R-013

そろそろ正規表現を使う。というかR-012の '横浜市' は実は正規表現だった。

```{r r013, eval=FALSE, echo=TRUE, cache=TRUE}
df_customer %>%
    dplyr::filter(stringr::str_detect(status_cd, '^[A-F]')) %>%
    head(10)
```

```{r r013_print, eval=TRUE, echo=FALSE, cache=TRUE}
df_customer %>%
    dplyr::filter(stringr::str_detect(status_cd, '^[A-F]')) %>%
    dplyr::select(c('customer_id', 'customer_name', 'status_cd')) %>%
    head(10) %>%
    kable() %>% kable_styling()
```

### R-014

```{r r014, eval=FALSE, echo=TRUE, cache=TRUE}
df_customer %>%
    dplyr::filter(stringr::str_detect(status_cd, '[1-9]$')) %>%
    head(10)
```

```{r r014_print, eval=TRUE, echo=FALSE, cache=TRUE}
df_customer %>%
    dplyr::filter(stringr::str_detect(status_cd, '[1-9]$')) %>%
    dplyr::select(c('customer_id', 'customer_name', 'status_cd')) %>%
    head(10) %>%
    kable() %>% kable_styling()
```

### R-015

```{r r015, eval=FALSE, echo=TRUE, cache=TRUE}
df_customer %>%
    dplyr::filter(stringr::str_detect(status_cd, '^[A-F].*[1-9]$')) %>%
    head(10)
```

```{r r015_print, eval=TRUE, echo=FALSE, cache=TRUE}
df_customer %>%
    dplyr::filter(stringr::str_detect(status_cd, '^[A-F].*[1-9]$')) %>%
    dplyr::select(c('customer_id', 'customer_name', 'status_cd')) %>%
    head(10) %>%
    kable() %>% kable_styling()
```

## ソート

### R-016

```{r r016, eval=FALSE, echo=TRUE, cache=TRUE}
df_store %>%
    dplyr::filter(stringr::str_detect(tel_no, '^\\d{3}\\-\\d{3}\\-\\d{4}$'))
```

```{r r016_print, eval=TRUE, echo=FALSE, cache=TRUE}
df_store %>%
    dplyr::filter(stringr::str_detect(tel_no, '^\\d{3}\\-\\d{3}\\-\\d{4}$')) %>%
    kable() %>% kable_styling()
```

### R-017

誕生日の型を確認する。

```{r r017a, eval=FALSE, echo=TRUE, cache=TRUE}
class(df_customer$birth_day)
```

文字列なので表示して書式を確かめる。

```{r r017b, eval=TRUE, echo=FALSE, cache=TRUE}
head(df_customer$birth_day, 20)
```

YYYY-MM-DD形式なので、文字列としてソートしても日付順になる。

```{r r017c, eval=TRUE, echo=TRUE, cache=TRUE}
df_r017a <- df_customer %>%
    dplyr::arrange(birth_day) %>%
    head(10)
```

```{r r017c_print, eval=TRUE, echo=FALSE, cache=TRUE}
df_customer %>%
    dplyr::arrange(birth_day) %>%
    head(10) %>% kable() %>% kable_styling()
```

月や日が一桁のときに数字が一桁で表記されているときは、文字列として比較すると上手くいかない。1月2日より前に1月10日がきてしまう。

```{r r017d, eval=TRUE, echo=TRUE, cache=TRUE}
date_str_set <- c("2019-1-2", "2019-1-10", "2019-10-2")
sort(date_str_set)
```

**lubridate::parse_date_time** で文字列を日付に変換しよう。1月2日より後に1月10日がくるようになった。

```{r r017e, eval=TRUE, echo=TRUE, cache=TRUE}
date_set <- lubridate::parse_date_time(date_str_set ,"%y-%m-%d")
sort(date_set)
```

念のため、**dplyr::mutate** で日付を変換してソートしよう。

```{r r017f, eval=TRUE, echo=TRUE, cache=TRUE}
df_r017b <- df_customer %>%
    dplyr::mutate(birth_day=lubridate::parse_date_time(birth_day ,"%y-%m-%d")) %>%
    dplyr::arrange(birth_day) %>%
    head(10)
```

```{r r017f_print, eval=TRUE, echo=FALSE, cache=TRUE}
df_customer %>%
    dplyr::mutate(birth_day=lubridate::parse_date_time(birth_day ,"%y-%m-%d")) %>%
    dplyr::arrange(birth_day) %>%
    head(10) %>% kable() %>% kable_styling()
```

結果が同じになることが分かる。

```{r r017g, eval=TRUE, echo=TRUE, cache=TRUE}
assertthat::assert_that(all(sort(df_r017a$customer_id) == sort(df_r017b$customer_id)))
```

### R-018

**desc** にすると降順になる。

```{r r018, eval=FALSE, echo=TRUE, cache=TRUE}
df_customer %>%
    dplyr::arrange(desc(birth_day)) %>%
    head(10)
```

```{r r018_print, eval=TRUE, echo=FALSE, cache=TRUE}
df_customer %>%
    dplyr::arrange(desc(birth_day)) %>%
    head(10) %>% kable() %>% kable_styling()
```

### R-019

**dense_rank** で順位をつけることができる。同じ値は同じ順位になる。

```{r r019, eval=FALSE, echo=TRUE, cache=TRUE}
df_receipt %>%
    dplyr::mutate(rank=dense_rank(desc(amount))) %>%
    dplyr::arrange(desc(amount)) %>%
    dplyr::select(c('customer_id', 'amount', 'rank')) %>%
    head(10)
```

```{r r019_print, eval=TRUE, echo=FALSE, cache=TRUE}
df_receipt %>%
    dplyr::mutate(rank=dense_rank(desc(amount))) %>%
    dplyr::arrange(desc(amount)) %>%
    dplyr::select(c('customer_id', 'amount', 'rank')) %>%
    head(10) %>% kable() %>% kable_styling()
```

### R-020

**dplyr::mutate** の中で **row_number()** を使うと、列番号を取得することができる。

```{r r020a, eval=FALSE, echo=TRUE, cache=TRUE}
df_receipt %>%
    dplyr::arrange(desc(amount)) %>%
    dplyr::mutate(rank=row_number()) %>%
    dplyr::select(c('customer_id', 'amount', 'rank')) %>%
    head(10)
```

```{r r020a_print, eval=TRUE, echo=FALSE, cache=TRUE}
df_receipt %>%
    dplyr::arrange(desc(amount)) %>%
    dplyr::mutate(rank=row_number()) %>%
    dplyr::select(c('customer_id', 'amount', 'rank')) %>%
    head(10) %>% kable() %>% kable_styling()
```

あるいは **dplyr::mutate** の中で **n()** を使うと、列数を取得することができる。

```{r r020b, eval=FALSE, echo=TRUE, cache=TRUE}
df_receipt %>%
    dplyr::arrange(desc(amount)) %>%
    dplyr::mutate(rank=seq(n())) %>%
    dplyr::select(c('customer_id', 'amount', 'rank')) %>%
    head(10)
```

```{r r020b_print, eval=TRUE, echo=FALSE, cache=TRUE}
df_receipt %>%
    dplyr::arrange(desc(amount)) %>%
    dplyr::mutate(rank=seq(n())) %>%
    dplyr::select(c('customer_id', 'amount', 'rank')) %>%
    head(10) %>% kable() %>% kable_styling()
```

seq(x)は1からxまで(1とxを含む)整数を返す。1:xと同じである。

```{r r020c, eval=TRUE, echo=TRUE, cache=TRUE}
seq(5)
1:5
seq(-5)
1:(-5)
```

## 集計

### R-021

列の数を数える方法はいくつかあるが、NROWマクロを使うとよい。

```{r r021a, eval=TRUE, echo=TRUE, cache=TRUE}
NROW(df_receipt)
```

NROWのよいところは、ベクトルの長さにも使えることである。

```{r r021b, eval=TRUE, echo=TRUE, cache=TRUE}
v021 <- c(1,2,3)
NROW(v021)
```

data.frameの行数を **nrow** で求めることもできるし、ベクトルの長さを **length** で求めてもよい。でもめんどくさいし、特に関数の引数として変数が渡ってきたときに使い分けたくない。

```{r r021c, eval=TRUE, echo=TRUE, cache=TRUE}
nrow(df_receipt)
length(v021)
```

### R-022

一列分のデータ=は **$** で取り出せる。 **unique** を使うと一意な要素だけになるよう取り出す。入力がソートされている必要はない。

```{r r022a, eval=TRUE, echo=TRUE, cache=TRUE}
NROW(unique(df_receipt$customer_id))
```

さて$で取り出した結果は、ベクトルと、列が一個のtibbleと、どちらなのだろう。 **class** で確認しよう。

```{r r022b, eval=TRUE, echo=TRUE, cache=TRUE}
class(df_receipt$customer_id)
```

どうやらベクトルだったようだ。ちなみに character は文字ではなく文字列である。

ここでは 'customer_id' をハードコーディングしたが、変数として与えたいこともあるだろう。ここでは変数 col_name で与えよう。

```{r r022c, eval=TRUE, echo=TRUE, cache=TRUE}
col_name <- 'customer_id'
sub_df_022_a <- df_receipt[[col_name]]
class(sub_df_022_a)
NROW(sub_df_022_a)
```

ところで [[]] が二重になっているのが気になる。一重だったらどうだろう。

```{r r022d, eval=TRUE, echo=TRUE, cache=TRUE}
col_name <- 'customer_id'
sub_df_022_b <- df_receipt[col_name]
class(sub_df_022_b)
dim(sub_df_022_b)
NROW(sub_df_022_b)
```

列が一個のtibbleが返ってきた。ベクトルと列が一個のtibbleとどちらを使うかは状況次第だが、NROWがどちらにも使えるのは幸いである。

### R-023

ここからがtidyverseの本領発揮である。～ごとにという処理は **dplyr::group_by** を使う。～とまとめるいう処理は **dplyr::summarize** と書く。 **sum** は文字通り、項目の和を取る。最後に **dplyr::ungroup** でまとめる。

```{r r023a, eval=FALSE, echo=TRUE, cache=TRUE}
df_receipt %>%
    dplyr::group_by(store_cd) %>%
    dplyr::summarize(amount=sum(amount), quantity=sum(quantity)) %>%
    dplyr::ungroup()
```

```{r r023a_print, eval=TRUE, echo=FALSE, cache=TRUE}
df_receipt %>%
    dplyr::group_by(store_cd) %>%
    dplyr::summarize(amount=sum(amount), quantity=sum(quantity)) %>%
    dplyr::ungroup() %>% kable() %>% kable_styling()
```


検算をしてみよう。確かに store_cd ごとに合計が求まっている。

```{r r023b, eval=TRUE, echo=TRUE, cache=TRUE}
df_r023_sub <- df_receipt %>%
    dplyr::filter(store_cd == 'S14050')
sum(df_r023_sub$amount)
sum(df_r023_sub$quantity)
```

### R-024

まず日付の形式を確かめよう。年(4桁)月(2桁)日(2桁)が並んだ数値である。このままソートしても日付順になるので変換せずに使おう。

```{r r024a, eval=TRUE, echo=TRUE, cache=TRUE}
head(df_receipt$sales_ymd)
class(df_receipt$sales_ymd)
```

customer_id ごとに～する、の～についてはこれまでと同様に書ける。 **head** は **do** で呼び出す。 **.** は、 **%>%** で渡ってくるものを第一引数に収めるための placeholder である。

```{r r024b, eval=FALSE, echo=TRUE, cache=TRUE}
df_receipt %>%
    dplyr::arrange(customer_id) %>%
    dplyr::select(c('customer_id', 'sales_ymd')) %>%
    dplyr::group_by(customer_id) %>%
    dplyr::arrange(desc(sales_ymd)) %>%
    do(head(., n=1)) %>%
    dplyr::ungroup() %>%
    head(10)
```

```{r r024b_print, eval=TRUE, echo=FALSE, cache=TRUE}
df_receipt %>%
    dplyr::arrange(customer_id) %>%
    dplyr::select(c('customer_id', 'sales_ymd')) %>%
    dplyr::group_by(customer_id) %>%
    dplyr::arrange(desc(sales_ymd)) %>%
    do(head(., n=1)) %>%
    dplyr::ungroup() %>%
    head(10) %>% kable() %>% kable_styling()
```

### R-025

**desc** を外せば昇順になる。

```{r r025, eval=FALSE, echo=TRUE, cache=TRUE}
df_receipt %>%
    dplyr::arrange(customer_id) %>%
    dplyr::select(c('customer_id', 'sales_ymd')) %>%
    dplyr::group_by(customer_id) %>%
    dplyr::arrange(sales_ymd) %>%
    do(head(., n=1)) %>%
    dplyr::ungroup() %>%
    head(10)
```

```{r r025_print, eval=TRUE, echo=FALSE, cache=TRUE}
df_receipt_r025 <- df_receipt %>%
    dplyr::arrange(customer_id) %>%
    dplyr::select(c('customer_id', 'sales_ymd')) %>%
    dplyr::group_by(customer_id) %>%
    dplyr::arrange(sales_ymd) %>%
    do(head(., n=1)) %>%
    dplyr::ungroup()

df_receipt_r025 %>%
    head(10) %>% kable() %>% kable_styling()
```

### R-026

最も新しい日と最も古い日が同じなら、異なる日付が一回しか出ないようにしたときに、日付が一種類しかない、と言える。同じ日付が複数回出た場合に対処する。列(の集合)が同じ値なら、最も上にある行を選ぶために **dplyr::distinct** を使う。

```{r r026, eval=FALSE, echo=TRUE, cache=TRUE}
df_receipt %>%
    dplyr::arrange(customer_id, desc(sales_ymd)) %>%
    dplyr::select(c('customer_id', 'sales_ymd')) %>%
    dplyr::distinct(customer_id, sales_ymd, .keep_all=TRUE) %>%
    dplyr::group_by(customer_id) %>%
    dplyr::filter(row_number() == 1 | row_number() == n()) %>%
    dplyr::filter(n() > 1) %>%
    dplyr::ungroup() %>%
    head(10)
```

```{r r026_print, eval=TRUE, echo=FALSE, cache=TRUE}
df_receipt_r026 <- df_receipt %>%
    dplyr::arrange(customer_id, desc(sales_ymd)) %>%
    dplyr::select(c('customer_id', 'sales_ymd')) %>%
    dplyr::distinct(customer_id, sales_ymd, .keep_all=TRUE) %>%
    dplyr::group_by(customer_id) %>%
    dplyr::filter(row_number() == 1 | row_number() == n()) %>%
    dplyr::filter(n() > 1) %>%
    dplyr::ungroup()

df_receipt_r026 %>%
    head(10) %>% kable() %>% kable_styling()
```

customer_id: ```r df_receipt_r025$customer_id[1]``` が除かれて customer_id: ```r df_receipt_r026$customer_id[1]``` が残ったので、正しそうだ。

### R-027

**sum** の代わりに **mean** と書く。

```{r r027, eval=FALSE, echo=TRUE, cache=TRUE}
df_receipt %>%
    dplyr::group_by(store_cd) %>%
    dplyr::summarize(amount=mean(amount)) %>%
    dplyr::ungroup() %>%
    dplyr::arrange(desc(amount)) %>%
    head(5)
```

```{r r027_print, eval=TRUE, echo=FALSE, cache=TRUE}
df_receipt %>%
    dplyr::group_by(store_cd) %>%
    dplyr::summarize(amount=mean(amount)) %>%
    dplyr::ungroup() %>%
    dplyr::arrange(desc(amount)) %>%
    head(5) %>% kable() %>% kable_styling()
```

### R-028

R-028, R-030, R-031 は R-027 と同じことの繰り返しなので、関数にしよう。

```{r r028_common, eval=TRUE, echo=TRUE, cache=TRUE}
summarize_receipt <- function(func) {
    df_receipt %>%
        dplyr::group_by(store_cd) %>%
        dplyr::summarize(amount=func(amount)) %>%
        dplyr::ungroup() %>%
        dplyr::arrange(desc(amount)) %>%
        head(5)
}
```

```{r r028, eval=FALSE, echo=TRUE, cache=TRUE}
summarize_receipt(median)
```

```{r r028_print, eval=TRUE, echo=TRUE, cache=TRUE}
summarize_receipt(median) %>% kable() %>% kable_styling()
```

### R-029

Rには最頻値を求める関数がない。代わりに **dplyr::count** で数えて、最も多いものを **dplyr::top_n** で選ぶ。

```{r r029, eval=FALSE, echo=TRUE, cache=TRUE}
df_receipt_mode <- df_receipt %>%
    dplyr::select(c('store_cd', 'product_cd')) %>%
    dplyr::group_by(store_cd, product_cd) %>%
    dplyr::count(product_cd) %>%
    dplyr::ungroup() %>%
    dplyr::group_by(store_cd) %>%
    dplyr::top_n(1, n) %>%
    dplyr::ungroup()
```

```{r r029_print, eval=TRUE, echo=FALSE, cache=TRUE}
df_receipt_r029 <- df_receipt %>%
    dplyr::select(c('store_cd', 'product_cd')) %>%
    dplyr::group_by(store_cd, product_cd) %>%
    dplyr::count(product_cd) %>%
    dplyr::ungroup() %>%
    dplyr::group_by(store_cd) %>%
    dplyr::top_n(1, n) %>%
    dplyr::ungroup()
df_receipt_r029 %>%
    head(10) %>% kable() %>% kable_styling()
```

```{r r029_key, eval=TRUE, echo=TRUE, cache=TRUE}
store_cd_r029 <- df_receipt_r029$store_cd[1]
store_cd_r029
```

store_cd: ```r store_cd_r029```だけ集計して、あっているかどうか確認する。

```{r r029_assert, eval=TRUE, echo=TRUE, cache=TRUE}
df_r029_sub <- df_receipt %>%
    dplyr::select(c('store_cd', 'product_cd')) %>%
    dplyr::filter(store_cd == store_cd_r029)

counts_r029 <- sort((df_r029_sub %>% dplyr::count(product_cd))$n, decreasing=TRUE)
assertthat::assert_that(NROW(df_r029_sub) == sum(counts_r029))
head(counts_r029, 10)
```

### R-030

```{r r030, eval=FALSE, echo=TRUE, cache=TRUE}
summarize_receipt(var)
```

```{r r030_print, eval=TRUE, echo=FALSE, cache=TRUE}
summarize_receipt(var) %>% kable() %>% kable_styling()
```

### R-031

```{r r031, eval=FALSE, echo=TRUE, cache=TRUE}
summarize_receipt(sd)
```

```{r r031_print, eval=TRUE, echo=FALSE, cache=TRUE}
summarize_receipt(sd) %>% kable() %>% kable_styling()
```

### R-032

**quantile** を使うと簡潔に書ける。結果は数値ベクトルである。

```{r r032, eval=TRUE, echo=TRUE, cache=TRUE}
r032_quantiles <- quantile(df_receipt$amount, c(0.25, 0.5, 0.75))
```

```{r r032_print, eval=TRUE, echo=TRUE, cache=TRUE}
quantile(df_receipt$amount, c(0.25, 0.5, 0.75)) %>% kable() %>% kable_styling()
```

```{r r032_class, eval=TRUE, echo=TRUE, cache=TRUE}
class(r032_quantiles)
names(r032_quantiles)
```

### R-033

```{r r033, eval=FALSE, echo=TRUE, cache=TRUE}
df_receipt %>%
    dplyr::group_by(store_cd) %>%
    dplyr::summarize(amount=mean(amount)) %>%
    dplyr::ungroup() %>%
    dplyr::filter(amount >= 330)
```

```{r r033_print, eval=TRUE, echo=FALSE, cache=TRUE}
df_receipt %>%
    dplyr::group_by(store_cd) %>%
    dplyr::summarize(amount=mean(amount)) %>%
    dplyr::ungroup() %>%
    dplyr::filter(amount >= 330) %>% kable() %>% kable_styling()
```

## 副問合わせ

### R-034

顧客IDが"Z"から始まるのものは非会員を表すため除外したデータは、今後の問題で頻繁に出るのでここで作る。 df_receipt_z_excluded という変数に格納する。

```{r r034_filter, eval=TRUE, echo=TRUE, cache=TRUE}
df_receipt_z_excluded <- df_receipt %>%
    dplyr::filter(!stringr::str_starts(customer_id, 'Z'))
```

顧客IDの先頭文字を確認しよう。顧客IDにはCとZで始まるものがあるが、確かにZで始まるものが除外された。

```{r r034_confirm, eval=TRUE, echo=TRUE, cache=TRUE}
extract_head_char <- function(xs) {
    purrr::map_chr(xs, ~ stringr::str_match(.x, "^.")) %>% unique()
}

extract_head_char(df_receipt$customer_id)
extract_head_char(df_receipt_z_excluded$customer_id)
```

```{r r034, eval=FALSE, echo=TRUE, cache=TRUE}
df_receipt_z_excluded %>%
    dplyr::group_by(customer_id) %>%
    dplyr::summarize(amount=sum(amount)) %>%
    dplyr::ungroup() %>%
    head(10)
```

```{r r034_print, eval=TRUE, echo=FALSE, cache=TRUE}
df_receipt_mean <- df_receipt_z_excluded %>%
    dplyr::group_by(customer_id) %>%
    dplyr::summarize(amount=sum(amount)) %>%
    dplyr::ungroup()

df_receipt_mean %>%
    head(10) %>% kable() %>% kable_styling()
```

### R-035

R-034の結果を使おう。このままだと出力が正しいかどうか分からないので、平均を示す。

```{r r035, eval=FALSE, echo=TRUE, cache=TRUE}
mean(df_receipt_mean$amount)
df_receipt_mean %>%
    dplyr::filter(amount > mean(df_receipt_mean$amount)) %>%
    head(10)
```

```{r r035_print, eval=TRUE, echo=FALSE, cache=TRUE}
mean(df_receipt_mean$amount)
df_receipt_mean %>%
    dplyr::filter(amount > mean(df_receipt_mean$amount)) %>%
    head(10) %>% kable() %>% kable_styling()
```

## 結合

### R-036

内部結合とはinner joinのことですよね。そのものずばり **dplyr::inner_join** を使おう。

```{r r036, eval=TRUE, echo=TRUE, cache=TRUE}
dplyr::inner_join(df_receipt, df_store)$store_name %>%
    head(10)
```

### R-037

列名は **colnames** で得られる。

```{r r037, eval=FALSE, echo=TRUE, cache=TRUE}
dplyr::inner_join(df_product, df_category) %>%
    dplyr::select(unique(c(colnames(df_product), 'category_small_name'))) %>%
    head(10)
```

```{r r037_print, eval=TRUE, echo=FALSE, cache=TRUE}
dplyr::inner_join(df_product, df_category) %>%
    dplyr::select(unique(c(colnames(df_product), 'category_small_name'))) %>%
    head(10) %>% kable() %>% kable_styling()
```

### R-038

**dplyr::left_join** を使えば、買い物実績が無い顧客についても結合できる。

```{r r038, eval=FALSE, echo=TRUE, cache=TRUE}
df_joined <- dplyr::left_join(df_customer, df_receipt_z_excluded, by='customer_id') %>%
    dplyr::group_by(customer_id) %>%
    dplyr::summarize(amount=sum(amount)) %>%
    dplyr::ungroup()
df_joined$amount[is.na(df_joined$amount)] <- 0
```

```{r r038_print, eval=TRUE, echo=FALSE, cache=TRUE}
df_joined <- dplyr::left_join(df_customer, df_receipt_z_excluded, by='customer_id') %>%
    dplyr::group_by(customer_id) %>%
    dplyr::summarize(amount=sum(amount)) %>%
    dplyr::ungroup()
df_joined$amount[is.na(df_joined$amount)] <- 0
df_joined %>%
    head(10) %>% kable() %>% kable_styling()
```

```{r r038_customer_id, eval=TRUE, echo=FALSE, cache=TRUE}
r038_customer_id_no_amounts <- (dplyr::left_join(df_customer, df_receipt_z_excluded, by='customer_id') %>%
    dplyr::group_by(customer_id) %>%
    dplyr::summarize(amount=sum(amount)) %>%
    dplyr::ungroup() %>%
    dplyr::filter(is.na(amount)))$customer_id[1]
```

customer_id: ```r r038_customer_id_no_amounts``` に相当する顧客はいるが、買い物の実績がないことが分かる。

```{r r038_join, eval=FALSE, echo=TRUE, cache=TRUE}
df_customer %>%
    dplyr::filter(customer_id == r038_customer_id_no_amounts)
df_receipt_z_excluded %>%
    dplyr::filter(customer_id == r038_customer_id_no_amounts)
```

```{r r038_join_print, eval=TRUE, echo=FALSE, cache=TRUE}
df_customer %>%
    dplyr::filter(customer_id == r038_customer_id_no_amounts) %>%
    kable() %>% kable_styling()

df_receipt_z_excluded %>%
    dplyr::filter(customer_id == r038_customer_id_no_amounts) %>%
    kable() %>% kable_styling()
```

### R-039

完全外部結合とはfull joinのことなので、そのものずばり **dplyr::full_join** を使う。

```{r r039, eval=FALSE, echo=TRUE, cache=TRUE}
df_r039 <- df_receipt_z_excluded %>%
    dplyr::select(c('customer_id', 'sales_ymd', 'amount')) %>%
    dplyr::group_by(customer_id) %>%
    dplyr::summarize(n_day=NROW(unique(sales_ymd)), amount=sum(amount)) %>%
    dplyr::ungroup() %>%
    dplyr::arrange(n_day, amount)

dplyr::full_join(df_r039 %>% dplyr::top_n(20, n_day),
                 df_r039 %>% dplyr::top_n(20, amount))
```

```{r r039_join_print, eval=TRUE, echo=FALSE, cache=TRUE}
df_r039 <- df_receipt_z_excluded %>%
    dplyr::select(c('customer_id', 'sales_ymd', 'amount')) %>%
    dplyr::group_by(customer_id) %>%
    dplyr::summarize(n_day=NROW(unique(sales_ymd)), amount=sum(amount)) %>%
    dplyr::ungroup() %>%
    dplyr::arrange(n_day, amount)

dplyr::full_join(df_r039 %>% dplyr::top_n(20, n_day),
                 df_r039 %>% dplyr::top_n(20, amount)) %>%
    kable() %>% kable_styling()
```

### R-040

直積(Cartesian product) は **tidyr::crossing** でとれる。

```{r r040, eval=TRUE, echo=TRUE, cache=TRUE}
NROW(df_store)
NROW(df_product)
NROW(tidyr::crossing(df_store, df_product))
```

### R-041

**lag** をつかって、まとめて計算する。

```{r r041, eval=FALSE, echo=TRUE, cache=TRUE}
df_receipt %>%
    dplyr::arrange(sales_ymd) %>%
    dplyr::group_by(sales_ymd) %>%
    dplyr::summarize(amount=sum(amount)) %>%
    dplyr::ungroup() %>%
    dplyr::mutate(diff=amount-lag(amount, 1)) %>%
    head(10)
```

```{r r041_join_print, eval=TRUE, echo=FALSE, cache=TRUE}
df_r041 <- df_receipt %>%
    dplyr::arrange(sales_ymd) %>%
    dplyr::group_by(sales_ymd) %>%
    dplyr::summarize(amount=sum(amount)) %>%
    dplyr::ungroup() %>%
    dplyr::mutate(diff=amount-lag(amount, 1))
df_r041 %>%
    head(10) %>% kable() %>% kable_styling()
```

```{r r041_confirm, eval=TRUE, echo=TRUE, cache=TRUE}
assertthat::assert_that(all((head(df_r041$amount, -1) + tail(df_r041$diff, -1)) == tail(df_r041$amount, -1)))
```

### R-042

**lag** をつかって、まとめて計算する。

```{r r042, eval=FALSE, echo=TRUE, cache=TRUE}
df_receipt %>%
    dplyr::arrange(sales_ymd) %>%
    dplyr::group_by(sales_ymd) %>%
    dplyr::summarize(amount=sum(amount)) %>%
    dplyr::ungroup() %>%
    dplyr::mutate(yesterday=lag(amount, 1),
                  two_days_ago=lag(amount, 2),
                  three_days_ago=lag(amount, 3)) %>%
    head(10)
```

```{r r042_print, eval=TRUE, echo=FALSE, cache=TRUE}
df_receipt %>%
    dplyr::arrange(sales_ymd) %>%
    dplyr::group_by(sales_ymd) %>%
    dplyr::summarize(amount=sum(amount)) %>%
    dplyr::ungroup() %>%
    dplyr::mutate(yesterday=lag(amount, 1),
                  two_days_ago=lag(amount, 2),
                  three_days_ago=lag(amount, 3)) %>%
    head(10)
```

## 縦横変換

### R-043

**tidyr::pivot_wider** を使って、テーブルを横長にする。

```{r r043, eval=TRUE, echo=TRUE, cache=TRUE}
df_sales_summary <- dplyr::inner_join(dplyr::inner_join(df_receipt, df_customer) %>%
    dplyr::mutate(age=round(10*round(age %/% 10))) %>%
    dplyr::group_by(gender, age) %>%
    dplyr::summarize(amount=sum(amount)) %>%
    dplyr::ungroup(),
    tibble(gender=c('男性', '女性', '不明'), gender_id=c(0, 1, 9))) %>%
    dplyr::select(-gender) %>%
    dplyr::rename(gender=gender_id) %>%
    tidyr::pivot_wider(id_cols=age, names_from=gender, values_from=amount)
```

```{r r043_print, eval=TRUE, echo=FALSE, cache=TRUE}
df_sales_summary %>% head(10) %>% kable() %>% kable_styling()
```

10代について確認する。

```{r r043_confirm, eval=TRUE, echo=TRUE, cache=TRUE}
sum((dplyr::inner_join(df_receipt, df_customer) %>% dplyr::filter((age >= 10) & (age < 20) & gender=='男性'))$amount)
sum((dplyr::inner_join(df_receipt, df_customer) %>% dplyr::filter((age >= 10) & (age < 20) & gender=='女性'))$amount)
sum((dplyr::inner_join(df_receipt, df_customer) %>% dplyr::filter((age >= 10) & (age < 20) & gender=='不明'))$amount)
```

### R-044

**tidyr::pivot_wider** を使って、テーブルを横長にする。

```{r r044, eval=FALSE, echo=TRUE, cache=TRUE}
df_sales_summary %>%
    tidyr::pivot_longer(cols=setdiff(colnames(df_sales_summary), 'age'), names_to='gender', values_to='amount') %>%
    dplyr::mutate(gender=as.integer(gender)) %>%
    dplyr::mutate(gender=(gender > 1) * 90 + gender %% 10)
```

```{r r044_print, eval=TRUE, echo=FALSE, cache=TRUE}
df_sales_summary %>%
    tidyr::pivot_longer(cols=setdiff(colnames(df_sales_summary), 'age'), names_to='gender', values_to='amount') %>%
    dplyr::mutate(gender=as.integer(gender)) %>%
    dplyr::mutate(gender=(gender > 1) * 90 + gender %% 10) %>%
    head(10) %>% kable() %>% kable_styling()
```

## データ変換

### R-045

**format** で文字列に変換する。

```{r r045, eval=FALSE, echo=TRUE, cache=TRUE}
df_customer %>%
    dplyr::mutate(birth_day=format(as.Date(birth_day), format="%Y%m%d")) %>%
    dplyr::select(c('customer_id', 'birth_day')) %>%
    head(10)
```

```{r r045_print, eval=TRUE, echo=FALSE, cache=TRUE}
df_customer %>%
    dplyr::mutate(birth_day=format(as.Date(birth_day), format="%Y%m%d")) %>%
    dplyr::select(c('customer_id', 'birth_day')) %>%
    head(10) %>% kable() %>% kable_styling()
```

### R-046

ここではlubridateパッケージを使う。

```{r r046, eval=FALSE, echo=TRUE, cache=TRUE}
df_customer %>%
    dplyr::mutate(application_date=lubridate::parse_date_time(application_date ,"%y%m%d")) %>%
    dplyr::select(c('customer_id', 'application_date')) %>%
    head(10)
```

```{r r046_print, eval=TRUE, echo=FALSE, cache=TRUE}
df_customer %>%
    dplyr::mutate(application_date=lubridate::parse_date_time(application_date ,"%y%m%d")) %>%
    dplyr::select(c('customer_id', 'application_date')) %>%
    head(10) %>% kable() %>% kable_styling()
```

### R-047

実は8桁の数字を、そのまま文字列のように入力できる。

```{r r047, eval=FALSE, echo=TRUE, cache=TRUE}
df_receipt %>%
    dplyr::mutate(sales_ymd=lubridate::parse_date_time(sales_ymd ,"%y%m%d")) %>%
    dplyr::select(c('sales_ymd', 'receipt_no', 'receipt_sub_no')) %>%
    head(10)
```

```{r r047_print, eval=TRUE, echo=FALSE, cache=TRUE}
df_receipt %>%
    dplyr::mutate(sales_ymd=lubridate::parse_date_time(sales_ymd ,"%y%m%d")) %>%
    dplyr::select(c('sales_ymd', 'receipt_no', 'receipt_sub_no')) %>%
    head(10) %>% kable() %>% kable_styling()
```

### R-048

```{r r048, eval=FALSE, echo=TRUE, cache=TRUE}
df_receipt %>%
    dplyr::mutate(sales_epoch=lubridate::as_datetime(sales_epoch, origin = lubridate::origin)) %>%
    dplyr::select(c('sales_epoch', 'receipt_no', 'receipt_sub_no')) %>%
    head(10)
```

```{r r048_print, eval=TRUE, echo=FALSE, cache=TRUE}
df_receipt %>%
    dplyr::mutate(sales_epoch=lubridate::as_datetime(sales_epoch, origin = lubridate::origin)) %>%
    dplyr::select(c('sales_epoch', 'receipt_no', 'receipt_sub_no')) %>%
    head(10) %>% kable() %>% kable_styling()
```

なのですが、なぜかデータが9年ずれていますね。

### R-049, R-050, R-051

**lubridate::year** で年を取り出す。同様に **lubridate::month** で月を、 **lubridate::day** で日を取り出す。

```{r r049, eval=FALSE, echo=TRUE, cache=TRUE}
df_r049 <- df_receipt %>%
    dplyr::mutate(sales_date=lubridate::as_datetime(sales_epoch, origin = lubridate::origin)) %>%
    dplyr::mutate(year=lubridate::year(sales_date),
                  month=sprintf('%02d', year=lubridate::month(sales_date)),
                  day=sprintf('%02d', year=lubridate::day(sales_date)))

df_r049 %>%
    dplyr::select(c('year', 'receipt_no', 'receipt_sub_no')) %>%
    head(10)

df_r049 %>%
    dplyr::select(c('month', 'receipt_no', 'receipt_sub_no')) %>%
    head(10)

df_r049 %>%
    dplyr::select(c('day', 'receipt_no', 'receipt_sub_no')) %>%
    head(10)
```

```{r r049_print, eval=TRUE, echo=FALSE, cache=TRUE}
df_r049 <- df_receipt %>%
    dplyr::mutate(sales_date=lubridate::as_datetime(sales_epoch, origin = lubridate::origin)) %>%
    dplyr::mutate(year=lubridate::year(sales_date),
                  month=sprintf('%02d', year=lubridate::month(sales_date)),
                  day=sprintf('%02d', year=lubridate::day(sales_date)))

df_r049 %>%
    dplyr::select(c('year', 'receipt_no', 'receipt_sub_no')) %>%
    head(10) %>% kable() %>% kable_styling()

df_r049 %>%
    dplyr::select(c('month', 'receipt_no', 'receipt_sub_no')) %>%
    head(10) %>% kable() %>% kable_styling()

df_r049 %>%
    dplyr::select(c('day', 'receipt_no', 'receipt_sub_no')) %>%
    head(10) %>% kable() %>% kable_styling()
```

### R-052

論理値を整数に変換すると、FALSEは0に、TRUEは1になる。

```{r r052, eval=FALSE, echo=TRUE, cache=TRUE}
df_receipt_z_excluded %>%
    dplyr::group_by(customer_id) %>%
    dplyr::summarize(amount=sum(amount)) %>%
    dplyr::mutate(amount_high=as.integer(amount>2000)) %>%
    dplyr::ungroup() %>%
    head(10)
```

```{r r052_print, eval=TRUE, echo=FALSE, cache=TRUE}
df_receipt_z_excluded %>%
    dplyr::group_by(customer_id) %>%
    dplyr::summarize(amount=sum(amount)) %>%
    dplyr::mutate(amount_high=as.integer(amount>2000)) %>%
    dplyr::ungroup() %>%
    head(10) %>% kable() %>% kable_styling()
```

### R-053

** tidyr::separate** を使って文字列を分離する。

```{r r053, eval=FALSE, echo=TRUE, cache=TRUE}
dplyr::inner_join(df_customer %>%
                  tidyr::separate(col=postal_cd, into=c('large', 'small'), '\\D') %>%
                  dplyr::mutate(area=as.integer(large)) %>%
                  dplyr::mutate(tokyo=as.integer((area >= 100 & area <= 209))),
                  df_receipt) %>%
    dplyr::group_by(tokyo) %>%
    dplyr::count() %>%
    dplyr::ungroup()
```

```{r r053_print, eval=TRUE, echo=FALSE, cache=TRUE}
dplyr::inner_join(df_customer %>%
                  tidyr::separate(col=postal_cd, into=c('large', 'small'), '\\D') %>%
                  dplyr::mutate(area=as.integer(large)) %>%
                  dplyr::mutate(tokyo=as.integer((area >= 100 & area <= 209))),
                  df_receipt) %>%
    dplyr::group_by(tokyo) %>%
    dplyr::count() %>%
    dplyr::ungroup() %>%
    kable() %>% kable_styling()
```

### R-054

正規表現に一致する文字列だけ取り出すことで、都道府県を取り出す。正規表現は実行時に作ることができる。

```{r r054, eval=FALSE, echo=TRUE, cache=TRUE}
prefectures <- c('埼玉県', '千葉県', '東京都', '神奈川県')
prefecture_pattern <- paste0('^(',  paste(prefectures, sep='', collapse='|'), ')')
dplyr::inner_join(df_customer %>%
                  dplyr::mutate(pref=stringr::str_extract(address, prefecture_pattern)),
                  tibble(pref=prefectures, pref_id=c('11', '12', '13', '14'))) %>%
                  dplyr::select(c('customer_id', 'address', 'pref', 'pref_id')) %>%
                  head(10)
```

```{r r054_print, eval=TRUE, echo=FALSE, cache=TRUE}
prefectures <- c('埼玉県', '千葉県', '東京都', '神奈川県')
prefecture_pattern <- paste0('^(',  paste(prefectures, sep='', collapse='|'), ')')
dplyr::inner_join(df_customer %>%
                  dplyr::mutate(pref=stringr::str_extract(address, prefecture_pattern)),
                  tibble(pref=prefectures, pref_id=c('11', '12', '13', '14'))) %>%
                  dplyr::select(c('customer_id', 'address', 'pref', 'pref_id')) %>%
                  head(10) %>%
    kable() %>% kable_styling()
```

### R-055

**ntile** を使って25%ごとに区切る。

```{r r055, eval=FALSE, echo=TRUE, cache=TRUE}
df_r055 <- df_receipt %>%
    dplyr::group_by(customer_id) %>%
    dplyr::summarize(amount=sum(amount)) %>%
    dplyr::ungroup() %>%
    dplyr::mutate(rank=ntile(amount, 4))

quantile(df_r055$amount, c(0, 0.25, 0.5, 0.75, 1))
```

```{r r055_print, eval=TRUE, echo=FALSE, cache=TRUE}
df_r055 <- df_receipt %>%
    dplyr::group_by(customer_id) %>%
    dplyr::summarize(amount=sum(amount)) %>%
    dplyr::ungroup() %>%
    dplyr::mutate(rank=ntile(amount, 4))

df_r055 %>%
    head(10) %>% kable() %>% kable_styling()

quantile(df_r055$amount, c(0, 0.25, 0.5, 0.75, 1))
```

dplyr::mutate(ntile(x, 4)) だと第3四分位の最大が3652、第4四分位の最小が3653になるが、quantile(c(0.75))は3651.0である。データは小さい順に3650, 3652なので、1個データがずれている。

```{r r055_confirm1, eval=TRUE, echo=FALSE, cache=TRUE}
purrr::map(1:4, function(x) {
    vs <- (df_r055 %>% dplyr::filter(rank==x))$amount
    amount_range <- range(vs)
    tibble(rank=x, count=NROW(vs), amount_min=amount_range[1], amount_max=amount_range[2])
}) %>% dplyr::bind_rows() %>%
    kable() %>% kable_styling()
```

```{r r055_confirm2, eval=TRUE, echo=TRUE, cache=TRUE}
sorted_amount <- sort(df_r055$amount)
sorted_amount[max(which(sorted_amount <= quantile(df_r055$amount, 0.75))):
              (max(which(sorted_amount <= max((df_r055 %>% dplyr::filter(rank==3))$amount)))+1)]
```

### R-056

**dplyr::mutate** には関数を渡すことができる。

```{r r056, eval=FALSE, echo=TRUE, cache=TRUE}
get_age_group <- function(xs) {
    purrr::map_chr(xs, function(x) {
        if (x >= 60) {
            '60+'
        } else {
            sprintf('%02ds', 10 * (x %/% 10))
        }
    })
}

df_customer %>%
    dplyr::mutate(age_group=get_age_group(age)) %>%
    dplyr::select(c('customer_id', 'birth_day', 'age_group'))
```

```{r r056_print, eval=TRUE, echo=FALSE, cache=TRUE}
get_age_group <- function(xs) {
    purrr::map_chr(xs, function(x) {
        if (x >= 60) {
            '60+'
        } else {
            sprintf('%02ds', 10 * (x %/% 10))
        }
    })
}

df_age <- df_customer %>%
    dplyr::mutate(age_group=get_age_group(age)) %>%
    dplyr::select(c('customer_id', 'birth_day', 'age_group'))

df_age %>%
    head(10) %>% kable() %>% kable_styling()
```

### R-057

値をつなげてカテゴリにするのが簡単である。

```{r r057, eval=FALSE, echo=TRUE, cache=TRUE}
df_customer %>%
    dplyr::mutate(age_group=get_age_group(age)) %>%
    dplyr::select(c('customer_id', 'birth_day', 'age_group', 'gender')) %>%
    dplyr::mutate(group=paste(age_group, gender, sep='_')) %>%
    head(10)
```

```{r r057_print, eval=TRUE, echo=FALSE, cache=TRUE}
df_customer %>%
    dplyr::mutate(age_group=get_age_group(age)) %>%
    dplyr::select(c('customer_id', 'birth_day', 'age_group', 'gender')) %>%
    dplyr::mutate(group=paste(age_group, gender, sep='_')) %>%
    head(10) %>%
    kable() %>% kable_styling()
```

### R-058

ここでは **mlr** パッケージを使う。

```{r r058, eval=FALSE, echo=TRUE, cache=TRUE}
df_customer %>%
    dplyr::select(c('customer_id', 'gender_cd')) %>%
    dplyr::mutate(gender_code=as.factor(as.character(gender_cd))) %>%
    mlr::createDummyFeatures(cols='gender_code') %>%
    dplyr::select(c('customer_id') | starts_with('gender_code')) %>%
    head(10)
```

```{r r058_print, eval=TRUE, echo=FALSE, cache=TRUE}
df_customer %>%
    dplyr::select(c('customer_id', 'gender_cd')) %>%
    dplyr::mutate(gender_code=as.factor(as.character(gender_cd))) %>%
    mlr::createDummyFeatures(cols='gender_code') %>%
    dplyr::select(c('customer_id') | starts_with('gender_code')) %>%
    head(10) %>%
    kable() %>% kable_styling()
```

## 数値変換

### R-059

**scale** で、平均0、標準偏差1にする。

```{r r059, eval=FALSE, echo=TRUE, cache=TRUE}
df_receipt_z_excluded %>%
    dplyr::group_by(customer_id) %>%
    dplyr::summarize(amount=sum(amount)) %>%
    dplyr::ungroup() %>%
    dplyr::mutate(amount_standardized=as.vector(scale(amount)))
```

```{r r059_print, eval=TRUE, echo=FALSE, cache=TRUE}
df_r059 <- df_receipt_z_excluded %>%
    dplyr::group_by(customer_id) %>%
    dplyr::summarize(amount=sum(amount)) %>%
    dplyr::ungroup() %>%
    dplyr::mutate(amount_standardized=as.vector(scale(amount)))
df_r059 %>%
    head(10) %>% kable() %>% kable_styling()
```

```{r r059_confirm, eval=TRUE, echo=TRUE, cache=TRUE}
mean(df_r059$amount_standardized)
sd(df_r059$amount_standardized)
```

### R-060

**scale** で、平均0、標準偏差1にする。

```{r r060, eval=FALSE, echo=TRUE, cache=TRUE}
df_receipt_z_excluded %>%
    dplyr::group_by(customer_id) %>%
    dplyr::summarize(amount=sum(amount)) %>%
    dplyr::ungroup() %>%
    dplyr::mutate(amount_standardized=as.vector(scales::rescale(amount, c(0, 1))))
```

```{r r060_print, eval=TRUE, echo=FALSE, cache=TRUE}
df_r060 <- df_receipt_z_excluded %>%
    dplyr::group_by(customer_id) %>%
    dplyr::summarize(amount=sum(amount)) %>%
    dplyr::ungroup() %>%
    dplyr::mutate(amount_standardized=as.vector(scales::rescale(amount, c(0, 1))))
df_r060 %>%
    head(10) %>% kable() %>% kable_styling()
```

```{r r060_confirm, eval=TRUE, echo=TRUE, cache=TRUE}
range(df_r060$amount_standardized)
```

### R-061, R-062

```{r r061, eval=FALSE, echo=TRUE, cache=TRUE}
df_receipt_z_excluded %>%
    dplyr::group_by(customer_id) %>%
    dplyr::summarize(amount=sum(amount)) %>%
    dplyr::ungroup() %>%
    dplyr::mutate(amount_log=log10(amount))
```

```{r r061_print, eval=TRUE, echo=FALSE, cache=TRUE}
df_receipt_z_excluded %>%
    dplyr::group_by(customer_id) %>%
    dplyr::summarize(amount=sum(amount)) %>%
    dplyr::ungroup() %>%
    dplyr::mutate(amount_log=log10(amount)) %>%
    head(10) %>% kable() %>% kable_styling()
```

```{r r062, eval=FALSE, echo=TRUE, cache=TRUE}
df_receipt_z_excluded %>%
    dplyr::group_by(customer_id) %>%
    dplyr::summarize(amount=sum(amount)) %>%
    dplyr::ungroup() %>%
    dplyr::mutate(amount_log=log(amount))
```

```{r r062_print, eval=TRUE, echo=FALSE, cache=TRUE}
df_receipt_z_excluded %>%
    dplyr::group_by(customer_id) %>%
    dplyr::summarize(amount=sum(amount)) %>%
    dplyr::ungroup() %>%
    dplyr::mutate(amount_log=log(amount)) %>%
    head(10) %>% kable() %>% kable_styling()
```

## 四則演算

### R-063

```{r r063, eval=FALSE, echo=TRUE, cache=TRUE}
df_product %>%
    dplyr::mutate(profit=unit_price-unit_cost)
```

```{r r063_print, eval=TRUE, echo=FALSE, cache=TRUE}
df_product %>%
    dplyr::mutate(profit=unit_price-unit_cost) %>%
    head(10) %>% kable() %>% kable_styling()
```

### R-064

**na.omit()** でNAを除いておく。

```{r r064, eval=TRUE, echo=TRUE, cache=TRUE}
(df_product %>%
    dplyr::select(c('unit_price', 'unit_cost')) %>%
    na.omit() %>%
    dplyr::mutate(profit=(unit_price-unit_cost)/unit_cost))$profit %>%
    mean()
```

**na.omit()** がないと結果はNAになる。

```{r r064_na, eval=TRUE, echo=TRUE, cache=TRUE}
(df_product %>%
    dplyr::select(c('unit_price', 'unit_cost')) %>%
    dplyr::mutate(profit=(unit_price-unit_cost)/unit_cost))$profit %>%
    mean()
```

### R-065, R-066, R-067

NAに対する計算結果はNAになるので、特に対処しない。

```{r r065, eval=FALSE, echo=TRUE, cache=TRUE}
df_r065 <- df_product %>%
    dplyr::mutate(unit_price_floor=floor(unit_cost * 1.3),
                  unit_price_round=round(unit_cost * 1.3),
                  unit_price_ceiling=ceiling(unit_cost * 1.3))
```

```{r r065_print, eval=TRUE, echo=FALSE, cache=TRUE}
df_r065 <- df_product %>%
    dplyr::mutate(unit_price_floor=floor(unit_cost * 1.3),
                  unit_price_round=round(unit_cost * 1.3),
                  unit_price_ceiling=ceiling(unit_cost * 1.3))
df_r065 %>%
    dplyr::select(starts_with('unit')) %>%
    head(10) %>% kable() %>% kable_styling()
```

```{r r065_confirm, eval=TRUE, echo=TRUE, cache=TRUE}
df_r065 %>%
    dplyr::filter(is.na(unit_cost)) %>%
    dplyr::select(starts_with('unit')) %>%
    head(3) %>% kable() %>% kable_styling()
```

### R-068

```{r r068, eval=FALSE, echo=TRUE, cache=TRUE}
df_product %>%
    dplyr::mutate(price_including_tax=floor(unit_price * 1.1))
```

```{r r068_print, eval=TRUE, echo=FALSE, cache=TRUE}
df_product %>%
    dplyr::mutate(price_including_tax=floor(unit_price * 1.1)) %>%
    head(10) %>% kable() %>% kable_styling()
```

### R-069

category_major_cd=='07' を買っていない顧客は、filter と inner join で除外できる。

```{r r069, eval=FALSE, echo=TRUE, cache=TRUE}
df_r069_joined <- dplyr::inner_join(df_receipt, df_product)
dplyr::inner_join(df_r069_joined %>%
        dplyr::group_by(customer_id) %>%
        dplyr::filter(category_major_cd=='07') %>%
        dplyr::summarize(amount_07=sum(amount)) %>%
        dplyr::ungroup(),
        df_r069_joined %>%
        dplyr::group_by(customer_id) %>%
        dplyr::summarize(amount_sum=sum(amount)) %>%
        dplyr::ungroup(),
    by='customer_id') %>%
    dplyr::mutate(amount_ratio=amount_07/amount_sum)
```

```{r r069_print, eval=TRUE, echo=FALSE, cache=TRUE}
df_r069_joined <- dplyr::inner_join(df_receipt, df_product)
df_r069 <- dplyr::inner_join(df_r069_joined %>%
        dplyr::group_by(customer_id) %>%
        dplyr::filter(category_major_cd=='07') %>%
        dplyr::summarize(amount_07=sum(amount)) %>%
        dplyr::ungroup(),
        df_r069_joined %>%
        dplyr::group_by(customer_id) %>%
        dplyr::summarize(amount_sum=sum(amount)) %>%
        dplyr::ungroup(),
    by='customer_id') %>%
    dplyr::mutate(amount_ratio=amount_07/amount_sum)
df_r069 %>%
    head(10) %>% kable() %>% kable_styling()
```

```{r r069_confirm, eval=TRUE, echo=TRUE, cache=TRUE}
assertthat::assert_that(all(df_r069$amount_07 > 0))
assertthat::assert_that(all(df_r069$amount_ratio > 0))
```

## 日付型の計算

### R-070, R-071, R-072, R-073

準備として、日付型に変更して、customer_id でinner join する。

```{r r070_setup, eval=TRUE, echo=TRUE, cache=TRUE}
df_r070_date <- dplyr::inner_join(df_receipt %>%
    dplyr::mutate(sales_ymd=lubridate::parse_date_time(sales_ymd ,"%y%m%d")),
    df_customer %>%
    dplyr::mutate(application_date=lubridate::parse_date_time(application_date ,"%y%m%d"), units='days')) %>%
    dplyr::mutate(elapsed=lubridate::interval(application_date, sales_ymd))
```

```{r r070, eval=FALSE, echo=TRUE, cache=TRUE}
df_r070_date %>%
    dplyr::mutate(day=elapsed %/% days(),
                  month=elapsed %/% months(1),
                  year=elapsed %/% years(),
                  second=elapsed %/% seconds()) %>%
    dplyr::select(c('customer_id', 'application_date', 'sales_ymd', 'day', 'month', 'year', 'second'))
```

```{r r070_print, eval=TRUE, echo=FALSE, cache=TRUE}
df_r070 <- df_r070_date %>%
    dplyr::mutate(day=elapsed %/% days(),
                  month=elapsed %/% months(1),
                  year=elapsed %/% years(),
                  second=elapsed %/% seconds()) %>%
    dplyr::select(c('customer_id', 'application_date', 'sales_ymd', 'day', 'month', 'year', 'second'))

df_r070 %>%
    head(10) %>% kable() %>% kable_styling()
```

年と月をまたぐ辺りの処理を確認しよう。2016年はうるう年であることに注意する。

```{r r070_confirm, eval=TRUE, echo=TRUE, cache=TRUE}
df_r070 %>%
    dplyr::filter((day >= 364) & (day <= 367)) %>%
    dplyr::group_by(day) %>%
    do(head(., n=3)) %>%
    dplyr::ungroup() %>%
    dplyr::mutate(second_day=second / (60 * 60 * 24)) %>%
    kable() %>% kable_styling()

df_r070 %>%
    dplyr::filter((day >= 394) & (day <= 397)) %>%
    dplyr::group_by(day) %>%
    do(head(., n=3)) %>%
    dplyr::ungroup() %>%
    dplyr::mutate(second_day=second / (60 * 60 * 24)) %>%
    kable() %>% kable_styling()
```

### R-074

難易度が三ッ星だが、 **lubridate::wday** を使うと、ある曜日を1としたときの経過日数を数えられる。月曜日は week_start=1 にする。

```{r r074, eval=FALSE, echo=TRUE, cache=TRUE}
df_receipt %>%
    dplyr::mutate(sales_ymd=lubridate::parse_date_time(sales_ymd ,"%y%m%d")) %>%
    dplyr::mutate(wday=lubridate::wday(sales_ymd, week_start=1) - 1) %>%
    dplyr::mutate(week_start=sales_ymd - days(wday)) %>%
    dplyr::select(c('week_start', 'sales_ymd', 'wday'))
```

```{r r074_print, eval=TRUE, echo=FALSE, cache=TRUE}
df_r074 <- df_receipt %>%
    dplyr::mutate(sales_ymd=lubridate::parse_date_time(sales_ymd ,"%y%m%d")) %>%
    dplyr::mutate(wday=lubridate::wday(sales_ymd, week_start=1) - 1) %>%
    dplyr::mutate(week_start=sales_ymd - days(wday)) %>%
    dplyr::select(c('week_start', 'sales_ymd', 'wday'))

df_r074 %>%
    head(10) %>% kable() %>% kable_styling()
```

カレンダーを確認すると、確か月曜日になっている。

```{r r074_confirm, eval=TRUE, echo=TRUE, cache=TRUE}
df_r074 %>%
    dplyr::group_by(wday) %>%
    do(head(., n=2)) %>%
    dplyr::ungroup() %>%
    dplyr::arrange(wday) %>%
    kable() %>% kable_styling()
```

## サンプリング

### R-075

標準の **sample** を使ってみる。2回実行すると結果が異なることが分かる。

```{r r075a, eval=FALSE, echo=TRUE, cache=TRUE}
n <- NROW(df_customer)
df_customer[sample(1:n, round(n / 10), replace=FALSE),]
```

```{r r075a_print, eval=TRUE, echo=FALSE, cache=TRUE}
n <- NROW(df_customer)
get_one_10th_samples <- function() {
    df_customer[sample(1:n, round(n / 10), replace=FALSE),]
}

get_one_10th_samples() %>% head(10) %>% kable() %>% kable_styling()
df_r075a <- get_one_10th_samples() %>% head(10) %>% kable() %>% kable_styling()
df_r075a
```

```{r r075a_confirm, eval=TRUE, echo=TRUE, cache=TRUE}
print(NROW(df_customer))
print(NROW(df_r075a))
```

### R-076

**dplyr::sample_n** を使ってみる。実は先ほどのR-075でも使えた。

```{r r076, eval=FALSE, echo=TRUE, cache=TRUE}
df_r076 <- df_customer %>%
    dplyr::group_by(gender_cd) %>%
    dplyr::sample_n(size=n() * 0.1, replace = FALSE) %>%
    dplyr::ungroup()

df_r076 %>%
    dplyr::group_by(gender_cd) %>%
    dplyr::summarize(n=n()) %>%
    dplyr::ungroup()
```

```{r r076_print, eval=TRUE, echo=FALSE, cache=TRUE}
get_one_10th_samples_gender <- function() {
    df_samples <- df_customer %>%
        dplyr::group_by(gender_cd) %>%
        dplyr::sample_n(size=n() * 0.1, replace = FALSE) %>%
        dplyr::ungroup()

    df_counts <- df_samples %>%
        dplyr::group_by(gender_cd) %>%
        dplyr::summarize(n=n()) %>%
        dplyr::ungroup() %>%
        dplyr::select(c('gender_cd', 'n'))

    list(samples=df_samples, counts=df_counts)
}

get_one_10th_samples_gender()$samples %>% head(10) %>% kable() %>% kable_styling()
result_r076 <- get_one_10th_samples_gender()
result_r076$samples %>% head(10) %>% kable() %>% kable_styling()
result_r076$counts %>% kable() %>% kable_styling()
``````

全体のサンプル数の1割になっていることがわかる。

```{r r076_confirm, eval=TRUE, echo=FALSE, cache=TRUE}
df_customer %>%
    dplyr::group_by(gender_cd) %>%
    dplyr::summarize(n=n()) %>%
    dplyr::ungroup() %>%
    dplyr::select(c('gender_cd', 'n')) %>%
    kable() %>% kable_styling()
``````

## 外れ値・異常値

### R-077, R-078

ベタに求める。

```{r r077, eval=TRUE, echo=TRUE, cache=TRUE}
df_r077 <- df_receipt_z_excluded %>%
    dplyr::group_by(customer_id) %>%
    dplyr::summarize(amount=sum(amount)) %>%
    dplyr::ungroup()

amount_mean <- mean(df_r077$amount)
amount_sd <- sd(df_r077$amount)
amount_minus_3sd <- amount_mean - 3.0 * amount_sd
amount_plus_3sd <- amount_mean + 3.0 * amount_sd

amount_qs <- quantile(df_r077$amount, c(0.25, 0.5, 0.75))
amount_lower <- amount_qs[1] - (amount_qs[2] - amount_qs[1]) * 1.5
amount_upper <- amount_qs[3] + (amount_qs[3] - amount_qs[2]) * 1.5

df_r077_sd <- df_r077 %>%
    dplyr::filter((amount < amount_minus_3sd) | (amount > amount_plus_3sd))

df_r078_quantile <- df_r077 %>%
    dplyr::filter((amount < amount_lower) | (amount > amount_upper))
```

平均と+/- 3標準偏差はこのようになる。

```{r r077_print, eval=TRUE, echo=FALSE, message=FALSE, cache=TRUE}
df_r077_sd %>%
    head(10) %>%
    kable() %>% kable_styling()

g <- ggplot(df_r077, aes(x=amount))
g <- g + geom_histogram()
g <- g + geom_vline(xintercept=c(amount_minus_3sd, amount_mean, amount_plus_3sd), color='royalblue2')
plot(g)
```

25, 50, 75%分位点と、1.5IQRを用いた閾値はこのようになる。

```{r r078_print, eval=TRUE, echo=FALSE, message=FALSE, cache=TRUE}
df_r078_quantile %>%
    head(10) %>%
    kable() %>% kable_styling()

g <- ggplot(df_r077, aes(x=amount))
g <- g + geom_histogram()
g <- g + geom_vline(xintercept=amount_qs, color='orchid2')
g <- g + geom_vline(xintercept=c(amount_lower, amount_upper), color='orchid2', linetype='dashed')
plot(g)
```

まとめて描くとこうなる。1.5IQRを用いた外れ値は、3標準偏差より範囲が狭い。

```{r r077_078_print, eval=TRUE, echo=FALSE, message=FALSE, cache=TRUE}
g <- ggplot(df_r077, aes(x=amount))
g <- g + geom_histogram()
g <- g + geom_vline(xintercept=c(amount_minus_3sd, amount_mean, amount_plus_3sd), color='royalblue2')
g <- g + geom_vline(xintercept=amount_qs, color='orchid2')
g <- g + geom_vline(xintercept=c(amount_lower, amount_upper), color='orchid2', linetype='dashed')
plot(g)
```

## 欠損値

### R-079

列名をmapする。~ とplaceholdr (.x)を用いることで、即席の関数を定義できる。

```{r r079, eval=FALSE, echo=TRUE, cache=TRUE}
df_r079 <- tibble(name=colnames(df_product),
       num_na=purrr::map_int(colnames(df_product), ~ sum(is.na(df_product[,.x]))))
```

```{r r079_print, eval=TRUE, echo=FALSE, cache=TRUE}
df_r079 <- tibble(name=colnames(df_product),
       num_na=purrr::map_int(colnames(df_product), ~ sum(is.na(df_product[,.x]))))
df_r079 %>%
    kable() %>% kable_styling()
```

### R-080

これまでも用いてきた **na.omit** で、欠測のある行=標本を除く。

```{r r080_print, eval=TRUE, echo=TRUE, cache=TRUE}
NROW(df_product)
NROW(na.omit(df_product))
assertthat::assert_that(max(df_r079$num_na) == (NROW(df_product) - NROW(na.omit(df_product))))
```

### R-081

これまでも用いてきた **na.omit** で、欠測のある行=標本を除く。真理値のsumを取ると、TRUEの数になる。

```{r r081_print, eval=TRUE, echo=TRUE, cache=TRUE}
df_product2 <- df_product
df_product2$unit_price[is.na(df_product2$unit_price)] <- round(mean(df_product2$unit_price, na.rm=TRUE))
df_product2$unit_cost[is.na(df_product2$unit_cost)] <- round(mean(df_product2$unit_cost, na.rm=TRUE))
assertthat::assert_that(NROW(df_product) == NROW(na.omit(df_product2)))
assertthat::assert_that(sum(is.na(df_product2)) == 0)
```

### R-082

```{r r082_print, eval=TRUE, echo=TRUE, cache=TRUE}
df_product3 <- df_product
df_product3$unit_price[is.na(df_product3$unit_price)] <- round(median(df_product3$unit_price, na.rm=TRUE))
df_product3$unit_cost[is.na(df_product3$unit_cost)] <- round(median(df_product3$unit_cost, na.rm=TRUE))
assertthat::assert_that(NROW(df_product) == NROW(na.omit(df_product3)))
assertthat::assert_that(sum(is.na(df_product3)) == 0)
```

### R-083

```{r r083_print, eval=TRUE, echo=TRUE, cache=TRUE}
df_product4 <- df_product %>%
    dplyr::group_by(category_small_cd) %>%
    dplyr::mutate(unit_price=ifelse(is.na(unit_price), round(median(unit_price, na.rm=TRUE)), unit_price),
                  unit_cost=ifelse(is.na(unit_cost), round(median(unit_cost, na.rm=TRUE)), unit_cost)) %>%
    dplyr::ungroup()
assertthat::assert_that(sum(is.na(df_product4)) == 0)
```

```{r r083_confirm, eval=TRUE, echo=TRUE, cache=TRUE}
assertthat::assert_that(!all(dplyr::near(df_product3$unit_price, df_product4$unit_price)))
assertthat::assert_that(!all(dplyr::near(df_product3$unit_cost, df_product4$unit_cost)))
```

## 除算エラー対応

### R-084

**ifelse** を使うと、2つのベクトルの先頭から順に要素を選べる。

```{r r084, eval=TRUE, echo=TRUE, cache=TRUE}
df_joined_r084 <- dplyr::left_join(df_customer, df_receipt, by='customer_id')
df_joined_r084$amount[is.na(df_joined_r084$amount)] <- 0
df_joined_r084 <- df_joined_r084 %>%
    dplyr::mutate(sales_year=lubridate::year(lubridate::parse_date_time(sales_ymd ,"%y%m%d")))

df_r084_full <- df_joined_r084 %>%
    dplyr::group_by(customer_id) %>%
    dplyr::summarize(amount=sum(amount)) %>%
    dplyr::ungroup()

df_r084_2019 <- df_joined_r084 %>%
    dplyr::filter(sales_year==2019) %>%
    dplyr::group_by(customer_id) %>%
    dplyr::summarize(amount_2019=sum(amount)) %>%
    dplyr::ungroup()

df_r084 <- dplyr::left_join(df_r084_full, df_r084_2019)
df_r084$amount_2019[is.na(df_r084$amount_2019)] <- 0
df_r084 <- df_r084 %>%
    dplyr::mutate(ratio=ifelse(amount > 0, amount_2019/amount, 0))
```

```{r r084_filter, eval=FALSE, echo=TRUE, cache=TRUE}
df_r084 %>%
    dplyr::filter(ratio > 0) %>%
    head(10)
```

```{r r084_print, eval=TRUE, echo=FALSE, cache=TRUE}
df_r084 %>%
    dplyr::filter(ratio > 0) %>%
    head(10) %>% kable() %>% kable_styling()
```

```{r r084_confirm, eval=TRUE, echo=TRUE, cache=TRUE}
assertthat::assert_that(sum(is.na(df_r084)) == 0)
```

売り上げが0の顧客がどうなったか確認しよう。

```{r r084_confirm_zeros, eval=FALSE, echo=TRUE, cache=TRUE}
df_r084 %>%
    dplyr::mutate(zeros=((amount==0) * 2 + (amount_2019==0))) %>%
    dplyr::group_by(zeros) %>%
    do(head(., n=1))
    dplyr::ungroup()
```

```{r r084_print_zeros, eval=TRUE, echo=FALSE, cache=TRUE}
df_r084 %>%
    dplyr::mutate(zeros=((amount==0) * 2 + (amount_2019==0))) %>%
    dplyr::group_by(zeros) %>%
    do(head(., n=1)) %>%
    dplyr::ungroup() %>%
    kable() %>% kable_styling()
```

## 座標データ

### R-085

値1個の平均はその値が返るので、郵便番号に対応する緯度経度が複数あるかどうかは確認しなくてよい。

```{r r085, eval=TRUE, echo=TRUE, cache=TRUE}
df_customer_1 <- dplyr::inner_join(df_customer,
        dplyr::inner_join(df_customer, df_geocode, by='postal_cd') %>%
        dplyr::select(c('postal_cd', 'longitude', 'latitude')) %>%
        dplyr::group_by(postal_cd) %>%
        dplyr::summarize(longitude=mean(longitude), latitude=mean(latitude)) %>%
        dplyr::ungroup(), by='postal_cd')
```

```{r r085_print, eval=TRUE, echo=FALSE, cache=TRUE}
df_customer_1 %>%
    head(10) %>% kable() %>% kable_styling()
```

### R-086

**geosphere::distm** を使うと、緯度経度の組から、メートル単位の距離を求められる。行ごとに距離を求める処理は、 **purrrlyr::by_row** を使う。

```{r r086, eval=TRUE, echo=TRUE, cache=TRUE}
df_customer_2 <- dplyr::inner_join(df_customer_1, df_store, by=c('application_store_cd'='store_cd')) %>%
    dplyr::rename(address_customer=address.x, address_store=address.y) %>%
    purrrlyr::by_row(function(row_data) {
    geosphere::distm(c(row_data$longitude.x, row_data$latitude.x),
                     c(row_data$longitude.y, row_data$latitude.y),
                     fun = distHaversine)[,1]
}, .collate=c("cols"), .to = "dist") %>%
    dplyr::select(c('customer_id', 'address_customer', 'address_store', 'dist'))
```

```{r r086_print, eval=TRUE, echo=FALSE, cache=TRUE}
df_customer_2 %>%
    head(10) %>% kable() %>% kable_styling()
```

## 名寄せ

### R-087

まず売上合計金額を求める。

```{r r087_amount, eval=TRUE, echo=TRUE, cache=TRUE}
df_r087 <- dplyr::left_join(df_customer, df_receipt %>%
    dplyr::group_by(customer_id) %>%
    dplyr::summarize(amount=sum(amount)) %>%
    dplyr::ungroup())
df_r087$amount[is.na(df_r087$amount)] <- 0
```

IDが重複する顧客はいるのだろうか、確認しよう。

```{r r087_duplicate, eval=TRUE, echo=TRUE, cache=TRUE}
df_r087_duplicated <- df_customer %>%
    dplyr::select(c('customer_id', 'customer_name', 'postal_cd')) %>%
    dplyr::group_by(customer_name, postal_cd) %>%
    dplyr::count() %>%
    dplyr::ungroup() %>%
    dplyr::filter(n > 1)
```

```{r r087_duplicate_print, eval=TRUE, echo=FALSE, cache=TRUE}
df_r087_duplicated %>%
    head(10) %>% kable() %>% kable_styling()
```

IDが重複する顧客はいるので、最も売上合計金額が多いIDを選ぼう。

```{r r087_select, eval=TRUE, echo=TRUE, cache=TRUE}
df_customer_u <- df_r087 %>%
    dplyr::arrange(customer_id, desc(amount)) %>%
    dplyr::distinct(customer_name, postal_cd, .keep_all=TRUE)
```

```{r r087_select_print, eval=TRUE, echo=FALSE, cache=TRUE}
df_customer_u %>%
    head(10) %>% kable() %>% kable_styling()
```

名前と郵便番号が一致する顧客は最も売上合計金額が多いIDが選ばれ、名前が同じでも郵便番号が異なる顧客は区別されていることを確認しよう。

```{r r087_confirm, eval=TRUE, echo=TRUE, cache=TRUE}
duplicated_customers <- sort(unique(df_r087_duplicated$customer_name))[1:5]
df_joined_r087 <- df_r087 %>%
    dplyr::filter(customer_name %in% duplicated_customers) %>%
    dplyr::arrange(customer_name, postal_cd) %>%
    dplyr::select(c('customer_id', 'customer_name', 'postal_cd', 'amount'))

df_unique_r087 <- df_customer_u %>%
    dplyr::filter(customer_name %in% duplicated_customers) %>%
    dplyr::arrange(customer_name, postal_cd) %>%
    dplyr::select(c('customer_id', 'customer_name', 'postal_cd'))
```

```{r r087_confirm_print, eval=TRUE, echo=FALSE, cache=TRUE}
df_joined_r087 %>%
    head(10) %>% kable() %>% kable_styling()

df_unique_r087 %>%
    head(10) %>% kable() %>% kable_styling()
```

### R-088

customer_id が重複していない顧客は唯一の customer_id が選ばれているはずなので、特に何もしなくてよい。

```{r r088, eval=FALSE, echo=TRUE, cache=TRUE}
dplyr::inner_join(df_customer %>%
                  dplyr::select(-c('customer_id')),
                  df_customer_u %>%
                  dplyr::select('customer_id', 'customer_name', 'postal_cd'))
```

```{r r088_print, eval=TRUE, echo=FALSE, cache=TRUE}
dplyr::inner_join(df_customer %>%
                  dplyr::select(-c('customer_id')),
                  df_customer_u %>%
                  dplyr::select('customer_id', 'customer_name', 'postal_cd')) %>%
    head(10) %>% kable() %>% kable_styling()
```

## データ分割

### R-089

データは先ほど名寄せした顧客として(問題文には明記されていないが)、ランダムに行を選ぼう。

```{r r089_sample, eval=TRUE, echo=TRUE, cache=TRUE}
df_sample_r089 <- df_customer_u %>%
    dplyr::filter(amount > 0)
n_samples <- NROW(df_sample_r089)
train_set_r089 <- sort(sample(1:n_samples, n_samples * 0.8, replace=FALSE))
test_set_r089 <- setdiff(1:n_samples, train_set_r089)
assertthat::assert_that((NROW(train_set_r089) + NROW(test_set_r089)) == NROW(df_sample_r089))
assertthat::assert_that(NROW(union(train_set_r089, test_set_r089)) == NROW(df_sample_r089))
assertthat::assert_that(NROW(intersect(train_set_r089, test_set_r089)) == 0)
assertthat::assert_that(dplyr::near(NROW(df_sample_r089) * 0.8, NROW(train_set_r089), tol=2))
assertthat::assert_that(dplyr::near(NROW(df_sample_r089) * 0.2, NROW(test_set_r089), tol=2))
```

```{r r089, eval=FALSE, echo=FALSE, cache=TRUE}
df_sample_r089[train_set_r089,]
df_sample_r089[test_set_r089,]
```

```{r r089_print, eval=TRUE, echo=FALSE, cache=TRUE}
df_sample_r089[train_set_r089,] %>%
    head(10) %>% kable() %>% kable_styling()
df_sample_r089[test_set_r089,] %>%
    head(10) %>% kable() %>% kable_styling()
```

### R-090

月次で集計する。

```{r r090, eval=TRUE, echo=TRUE, cache=FALSE}
df_r090 <- df_receipt %>%
    dplyr::mutate(sales_ymd=lubridate::parse_date_time(sales_ymd ,"%y%m%d")) %>%
    dplyr::mutate(year=lubridate::year(sales_ymd), month=lubridate::month(sales_ymd)) %>%
    dplyr::group_by(year, month) %>%
    dplyr::summarize(amount=sum(amount)) %>%
    dplyr::arrange(year, month) %>%
    dplyr::ungroup() %>%
    dplyr::mutate(index=row_number())
```

学習用に12ヶ月、テスト用に6ヶ月とあるが、時系列データなら学習用の後にテスト用がくるはずである。そのようにサンプルを作ろう。

```{r r090_print, eval=TRUE, echo=FALSE, cache=FALSE}
df_r090 %>%
    head(10) %>% kable() %>% kable_styling()
```

```{r r090_sample, eval=TRUE, echo=TRUE, cache=FALSE}
get_monthly_samples <- function() {
    all_month_set <- sort(sample(df_r090$index, 18, replace=FALSE))
    train_month_set <- all_month_set[1:12]
    test_month_set <- setdiff(all_month_set, train_month_set)
    df_train <- df_r090 %>%
        dplyr::filter(index %in% train_month_set)
    df_test <- df_r090 %>%
        dplyr::filter(index %in% test_month_set)
    df_train$type <- 'train'
    df_test$type <- 'test'
    dplyr::bind_rows(df_train, df_test)
}
```

```{r r090_print_sample, eval=TRUE, echo=TRUE, cache=FALSE}
get_monthly_samples() %>% kable() %>% kable_styling()
get_monthly_samples() %>% kable() %>% kable_styling()
get_monthly_samples() %>% kable() %>% kable_styling()
```

## 不均衡データ

### R-091

```{r r091_print, eval=TRUE, echo=TRUE, cache=TRUE}
n_samples <- 100
df_r091_non_zeros <- df_joined_r084 %>%
    dplyr::filter(amount > 0) %>%
    dplyr::sample_n(size=n_samples, replace=FALSE) %>%
    dplyr::ungroup()

df_r091_zeros <- df_joined_r084 %>%
    dplyr::filter(amount == 0) %>%
    dplyr::sample_n(size=n_samples, replace=FALSE) %>%
    dplyr::ungroup()
NROW(df_r091_non_zeros)
NROW(df_r091_zeros)
```

## 正規化・非正規化

推移的関数従属性を取り除く。

### R-092

gender_cdがあればgenderは一意に決まるので、別のテーブルに括り出す。

```{r r092, eval=FALSE, echo=TRUE, cache=TRUE}
df_customer %>%
    dplyr::select(c('gender_cd', 'gender')) %>%
    dplyr::distinct(gender_cd, gender, .keep_all=TRUE)

df_customer %>%
    dplyr::select(-c('gender'))
```

```{r r092_print, eval=TRUE, echo=FALSE, cache=TRUE}
df_customer %>%
    dplyr::select(c('gender_cd', 'gender')) %>%
    dplyr::distinct(gender_cd, gender, .keep_all=TRUE) %>%
    kable() %>% kable_styling()

df_customer %>%
    dplyr::select(-c('gender')) %>%
    head(10) %>% kable() %>% kable_styling()
```

### R-093

```{r r093, eval=TRUE, echo=TRUE, cache=TRUE}
df_product_r093 <- dplyr::left_join(df_product, df_category,
                 by=c('category_major_cd', 'category_medium_cd', 'category_small_cd'))
```

```{r r093_print, eval=TRUE, echo=FALSE, cache=TRUE}
dplyr::left_join(df_product, df_category,
                 by=c('category_major_cd', 'category_medium_cd', 'category_small_cd')) %>%
    head(10) %>% kable() %>% kable_styling()
```

## ファイル入出力

```{r file_io, eval=TRUE, echo=TRUE, message=FALSE, cache=TRUE}
io_dirname <- 'output'
dir.create(io_dirname)
```

出力先ディレクトリを ```r io_dirname``` とする。

### R-094, R-097

文字列符号化のデフォルトはUTF-8である。

```{r r094, eval=TRUE, echo=TRUE, message=FALSE, cache=TRUE}
df_saved <- df_product_r093
filename <- file.path(io_dirname, 'r094.csv')
readr::write_excel_csv(x=df_saved, path=filename, col_names=TRUE)
assertthat::assert_that(file.exists(filename))
file.info(filename)
df_r094 <- readr::read_csv(file=filename, col_names=TRUE)

assertthat::assert_that(NROW(df_saved) == NROW(df_r094))
assertthat::assert_that(NCOL(df_saved) == NCOL(df_r094))
assertthat::assert_that(all(colnames(df_saved) == colnames(df_r094)))
assertthat::assert_that(all(df_saved[,1] == df_r094[,1]))

invisible(readLines(filename, n=1, warn=FALSE))
assertthat::assert_that(stringr::str_detect(readLines(filename, n=1, warn=FALSE), ','))
assertthat::assert_that(!stringr::str_detect(readLines(filename, n=1, warn=FALSE), '\t'))
```

```{r r094_print, eval=TRUE, echo=FALSE, cache=TRUE}
df_r094 %>% head(10) %>% kable() %>% kable_styling()
```

### R-095

**readr::read_csv** でCP932つまりShift_JISはうまく扱えないようなので、 **read.csv ,write.csv** を使う。

```{r r095, eval=TRUE, echo=TRUE, message=FALSE, cache=TRUE}
filename <- file.path(io_dirname, 'r095.csv')
write.csv(x=df_saved, file=filename, row.names=FALSE, fileEncoding='CP932')
assertthat::assert_that(file.exists(filename))
file.info(filename)
df_r095 <- read.csv(file=filename, fileEncoding='CP932')
assertthat::assert_that(NROW(df_saved) == NROW(df_r095))
assertthat::assert_that(NCOL(df_saved) == NCOL(df_r095))
assertthat::assert_that(all(colnames(df_saved) == colnames(df_r095)))

invisible(readLines(filename, n=1, warn=FALSE))
assertthat::assert_that(stringr::str_detect(readLines(filename, n=1, warn=FALSE), ','))
assertthat::assert_that(!stringr::str_detect(readLines(filename, n=1, warn=FALSE), '\t'))
```

```{r r095_print, eval=TRUE, echo=FALSE, cache=TRUE}
df_r095 %>% head(10) %>% kable() %>% kable_styling()
```

### R-096, R-098

**col_names=FALSE**を使う。

```{r r096, eval=TRUE, echo=TRUE, message=FALSE, cache=TRUE}
filename <- file.path(io_dirname, 'r096.csv')
readr::write_excel_csv(x=df_saved, path=filename, col_names=FALSE)
assertthat::assert_that(file.exists(filename))
file.info(filename)
df_r096 <- readr::read_csv(file=filename, col_names=FALSE)

assertthat::assert_that(NROW(df_saved) == NROW(df_r096))
assertthat::assert_that(NCOL(df_saved) == NCOL(df_r096))
assertthat::assert_that(all(colnames(df_saved) != colnames(df_r096)))
assertthat::assert_that(all(df_saved[,1] == df_r096[,1]))

invisible(readLines(filename, n=1, warn=FALSE))
assertthat::assert_that(stringr::str_detect(readLines(filename, n=1, warn=FALSE), ','))
assertthat::assert_that(!stringr::str_detect(readLines(filename, n=1, warn=FALSE), '\t'))
```

```{r r096_print, eval=TRUE, echo=FALSE, cache=TRUE}
df_r096 %>% head(10) %>% kable() %>% kable_styling()
```

## R-099, R-100

**readr::write_tsv**を使う。

```{r r099, eval=TRUE, echo=TRUE, message=FALSE, cache=TRUE}
filename <- file.path(io_dirname, 'r099.csv')
readr::write_tsv(x=df_saved, path=filename, col_names=TRUE)
assertthat::assert_that(file.exists(filename))
file.info(filename)
df_r099 <- readr::read_tsv(file=filename, col_names=TRUE)

assertthat::assert_that(NROW(df_saved) == NROW(df_r099))
assertthat::assert_that(NCOL(df_saved) == NCOL(df_r099))
assertthat::assert_that(all(colnames(df_saved) == colnames(df_r099)))
assertthat::assert_that(all(df_saved[,1] == df_r099[,1]))

invisible(readLines(filename, n=1, warn=FALSE))
assertthat::assert_that(!stringr::str_detect(readLines(filename, n=1, warn=FALSE), ','))
assertthat::assert_that(stringr::str_detect(readLines(filename, n=1, warn=FALSE), '\t'))
```

```{r r099_print, eval=TRUE, echo=FALSE, cache=TRUE}
df_r099 %>% head(10) %>% kable() %>% kable_styling()
```
